【裁判字號】    97,上訴,3196
【裁判日期】    980512
【裁判案由】    違反槍砲彈藥刀械管制條例
【裁判全文】
臺灣高等法院臺中分院刑事判決        97年度上訴字第3196號
上  訴  人  臺灣臺中地方法院檢察署檢察官
被      告  丙○○
                    （現在臺灣臺中監獄執行中）
指定辯護人  本院公設辯護人  甲○○
上列上訴人因被告違反槍砲彈藥刀械管制條例案件，不服臺灣臺
中地方法院97年度訴字第3110號中華民國97年11月 3日第一審判
決（起訴案號：臺灣臺中地方法院檢察署96年度偵緝字第3593號
），提起上訴，本院判決如下：
    主  文
上訴駁回。
    理  由
一、本案經本院審理結果，認第一審以不能證明被告丙○○犯罪
    ，而為其無罪之諭知，並無不當，應予維持，並引用第一審
    判決書記載之理由（如附件）。
二、檢察官上訴意旨謂以：原審認被告丙○○無罪，無非係以證
    人丁○○非智慮不佳之人，又與被告無何特殊情誼或支配關
    係，於為警查獲之初，自無維護被告之動機及為被告承擔刑
    事責任之可能，認證人丁○○於其前所涉違反槍砲彈藥刀械
    管制條例案件（下稱：前案）之警詢及偵查中所為供述，即
    本件扣案之槍、彈為證人丁○○所持執，被告曾反對證人丁
    ○○將上開槍、彈置放在渠等之居住處一節較為可採，而判
    決被告無罪，固非無見。惟查：(1)按我國刑事訴訟法，係採
    真實發見主義，故審理事實之法院，對凡與待證事實有重要
    關係之事項，不論係對被告有利或不利之證據，均應依職權
    為必要之調查，以期發見真實，苟經調查後，不予採納者，
    亦應於判決內說明其理由，否則即難謂非應於審判期日調查
    之證據未加調查及判決不載理由之違法。最高法院81年度台
    上第6613號裁判可資參照。又證據之證明力如何，雖屬於事
    實審法院自由判斷之職權，而其所為判斷，仍應受經驗法則
    與論理法則之支配。最高法院53年度台上字第2067號判例足
    資參照。(2)證人丁○○於前案為警查獲之初、偵查中及一審
    法院審理之初，均以扣案之槍、彈係伊所拾獲，伊於拾獲不
    久，即將之放回原處，伊未有「持有」之犯意一節，而為無
    罪之答辯。又針對證人丁○○於前案之前開供述，亦有證人
    丙○○（即本案之被告）為有利於丁○○之證述，此有前案
    之訊問筆錄可稽。再證人丁○○經本署檢察官提起公訴（即
    前案）後，即有指定辯護人為其辯護，當可透過辯護人就該
    案所作之分析及意見提供，獲悉其於該案非必遭受有罪判決
    及就槍、彈之來源，如供述不實，將有加重刑罰之可能暨如
    供出扣案之槍、彈實係被告所持執一情，其將因涉犯頂替罪
    嫌，而遭刑事訴追、處罰等情事（證人丁○○前所涉頂替罪
    嫌部分，業經臺灣臺中地方法院以96年度中簡字第81號，判
    處有期徒刑 4月確定）。而證人丁○○仍願於前案審理中，
    改為非較有利於己之供述，即供出扣案之槍、彈實係本案被
    告所持執之事實，並於本案中以證人身分到庭具結證述上情
    ，其於前案審理後期之供述及本案之證述自較可採信。況證
    人丁○○與被告並無仇怨，證人丁○○更曾在被告之居住處
    所借住，渠等之間非無任何情誼，則證人丁○○實無故意誣
    陷被告之理。是原審判決以證人丁○○與被告無何特殊情誼
    或支配關係及證人丁○○無為被告承擔刑事責任之可能為由
    ，遽而認定證人丁○○更改供詞前之供述較為可採，其認事
    用法似有違誤。(3)又被告於前案警詢中陳稱：證人丁○○曾
    於94年5月初，在臺中市○○區○○街98號2樓，拿拾獲之槍
    、彈給伊看，伊可確定係槍、彈，隨即建議證人丁○○將之
    丟棄，扣案之槍、彈即係證人丁○○給伊看過之槍、彈等語
    。核與該案被告即證人丁○○於警詢、偵查及審理初期所供
    述之情節一致，則證人丁○○陳稱：係被告於警詢時，指示
    伊如此陳述等語，即渠等於前案警詢時，已有所勾串一節，
    已非不可採信。再參以證人王迪偉（即發現扣案槍、彈並報
    警處理之人）於前案審理中證稱：伊於94年 5月20日下午，
    發現黑色包包（即前述裝有扣案槍、彈之手提袋），該包包
    上有灰塵，應非當日丟棄，伊係社區主委，曾於發現當日前
    約一星期，至發現地點（即社區中庭之花園）查看，當時未
    發現該包包等語。則何以證人王迪偉於被告及證人丁○○ 2
    人於前案警詢中所一致陳述，即證人丁○○拾獲槍、彈及丟
    棄槍、彈之時間（即被告於前案警詢所稱之94年 5月初；證
    人丁○○於前案警詢所稱之94年5月10日）後之94年5月20日
    前約一星期，未在花圃發現扣案之槍、彈，嗣於94年 5月20
    日始發現之。益徵被告及證人丁○○ 2人於前案警詢中之陳
    述，係經勾串而有不實。況被告復於本案審理中改稱：伊僅
    看到手提袋（指被告所供述，由證人丁○○拾獲之裝有扣案
    槍、彈之手提袋），未打開該手提袋，伊根本未看到袋子裡
    面之槍、彈，不知是否具有殺傷力等語，核被告於前案及本
    案之供述，前後不一致，顯分別係與被告（應係證人丁○○
    之誤）勾串及為求脫免刑責，所為杜撰之詞，均難採信。然
    原審判決忽略被告於前案警詢中之陳述有與證人丁○○勾串
    之疑及被告前、後陳述並不一致等情，逕認被告所辯可採，
    似亦非無違誤。(4)另原審以依證人丁○○所述，扣案之槍、
    彈原應係置放在被告之房間內，且槍、彈具有一定之價值，
    認被告無將之改置放在社區中庭草叢之可能；又以前開槍、
    彈已於94年 5月20日，為警查扣一節，推論：若槍、彈為被
    告所持執，其應無於槍、彈為警查扣後之94年6月7日，仍涉
    險在其上開處所聚集大量施用毒品人口及毒品之可能。然證
    人張銘德（即承辦前案之員警）於審理中證稱：前案之查獲
    經過，係因據報被告涉嫌持有槍枝及毒品，伊等因此向法院
    聲請搜索票等語。而衡以一般司法警察所獲取線報之來源，
    大部分係來自與嫌疑人有所接觸之「線民」或與嫌疑人自身
    密切相關之其他線索，則被告並非毫無察悉警方將有查緝動
    作，而將所持執之槍、彈改置放在其可得監控之社區中庭花
    園之可能。再者，證人丁○○與被告同為居住在前開處所之
    使用人，若證人丁○○係扣案槍、彈之持有人，亦理當知悉
    該批槍、彈業於94年 5月20日，為警查扣一情，且其亦清楚
    因另案遭通緝中，自亦無於警方查扣上述槍、彈後不久之同
    年6月7日，仍涉險留滯在前開曾為警查獲槍、彈之社區，甚
    且係聚集有大量施用毒品人口及毒品之處所之理。是原審判
    決以被告無將有價值之槍、彈改置放在社區中庭草叢及於警
    方查扣槍、彈後，仍涉險在原居住處所，聚集施用毒品之人
    及毒品之可能等由，採認被告非槍、彈之持執人，非與論理
    法則及經驗法則無違。(5)綜上，原審認事用法既有前開違誤
    之處，進而判決諭知被告無罪，自難認原判決允當，請將原
    判決撤銷，另為適當之判決等語。
三、經查：原審就卷內證據調查之結果為綜合判斷，認本案公訴
    人起訴被告之主要證據即證人丁○○前揭翻供後之供述顯有
    可疑，證人丁○○於偵查及審理初之自白反具較高之憑信性
    ，另公訴人所舉之其它證據及推論，復不足證明被告有違反
    槍砲彈藥刀械管制條例之犯行，本件不能證明被告犯罪，自
    應諭知被告無罪之判決，經核其所據之理由及適用法律，並
    無違誤之處。檢察官固執前詞提起本件上訴，惟其上開所指
    被告有罪之理由，其中理由(二)所謂「--。而證人丁○○仍願
    於前案審理中，改為非較有利於己之供述，即供出扣案之槍
    、彈實係本案被告所持執之事實，並於本案中以證人身分到
    庭具結證述上情，其於前案審理後期之供述及本案之證述自
    較可採信。況證人丁○○與被告並無仇怨，證人丁○○更曾
    在被告之居住處所借住，渠等之間非無任何情誼，則證人丁
    ○○實無故意誣陷被告之理。是原審判決以證人丁○○與被
    告無何特殊情誼或支配關係及證人丁○○無為被告承擔刑事
    責任之可能為由，遽而認定證人丁○○更改供詞前之供述較
    為可採，其認事用法似有違誤」部分，有關此部分檢察官所
    指實有所誤，證人丁○○於前案審理中之所以翻異前供改稱
    扣案之槍、彈實係本案被告所持執，其目的即係為推翻否認
    檢察官所起訴之犯罪事實（ 按丁○○於94年度偵字第12109
    號案件中原均係坦承不諱），改為否認犯罪，並逕指稱係丙
    ○○教伊，叫伊這樣講（見原審另案94年度訴字第2846號卷
    第11 0頁），足認證人丁○○於前案審理中所為翻異之詞，
    本即為其本身之利益而為。至證人丁○○於前案所為之供述
    （以被告身分）及於本案原審審理時所為之結證（以證人身
    分），均僅表明因伊的房子被拍賣，沒有地方住，經朋友介
    紹向被告借住，伊一開始借住2、3天，後來沒有多跟被告說
    ，就一直住下去。伊與被告除上述關係外，沒有其他特殊的
    情誼或住來或互相的虧欠等語（見原審另案94年度訴字第28
    46號卷第141頁及原審卷第152頁背面、第153頁） ，益徵原
    審所認並非無據。綜上可知，此部分要屬檢察官之主觀推斷
    ，尚無法憑採；另檢察官上開所指被告有罪理由(三)、(四)部分
    ，其中有關被告丙○○與證人丁○○ 2人是否有於前案警詢
    時，即已有所勾串，此部分亦僅有證人丁○○單方面之指證
    ，然因此部分原即關涉證人丁○○本身於另案是否構成犯罪
    ，其所為之指證是否可採仍非無疑。至檢察官認被告於前案
    及本案所為之供述前後不一致，所為杜撰之詞均難採信乙節
    。查認定犯罪事實應依證據，為刑事訴訟法所明定，故被告
    否認犯罪事實所持之辯解，縱屬不能成立，仍非有積極證據
    足以證明其犯罪行為，不能遽為有罪之認定（最高法院30年
    上字第1831號判例意旨參見），是以尚不得逕以被告有前、
    後陳述並不一致之情形，即引為認定被告有罪之依據。另證
    人丁○○本為暫時借住在被告住處之人，與被告原即居住在
    該處之情形不同，二者情況既有不同，則丁○○是否留置被
    告住處本即有自由選擇之權，此要非屬認定犯罪事實之積極
    證據至明。其餘檢察官所指顯係置原判決已明白論斷之事項
    於不顧，空言再行爭執，片面主觀以推測或擬制之方法，對
    原判決所認定之事實再為質疑，並逕行推斷被告涉犯有槍砲
    彈藥刀械管制條例第8條第4項之未經許可持有可發射子彈具
    有殺傷力之改造手槍及同條例第12條第 4項之未經許可持有
    子彈等犯行，亦乏所據，同不足採。本院基於罪疑唯輕及嚴
    格之證據法則，仔細斟酌原審判決理由，認其事實之認定、
    理由之採擇，於相關證據法則、經驗法則、論理法則並無違
    背之處。本件公訴人所憑之證據，無論直接或間接證據，均
    尚未達於一般之人均可得確信，而無合理之懷疑存在之程度
    。且社區主委王迪偉於94年 5月20日下午17時50分許，在臺
    中市○○區○○里○○街88號花園草叢下所發現之黑色手提
    包 （含黑色皮包1個、槍械零組件1包、槍枝3枝、子彈17顆
    、彈殼12顆、改造手槍半成品2枝）等物 ，經本院檢送內政
    部警政署刑事警察局採驗指紋 ，其結果為送鑑改造手槍3枝
    、改造子彈17顆、彈殼12顆（鑑驗書結果欄內誤繕為10顆）
    、改造手槍半成品2枝 、槍械零組件1批及黑色皮包1個，經
    以氰丙烯酸酯法化驗結果，未發現可資比對之指紋，此有內
    政部警政署刑事警察局98年 3月17日刑紋字第0980034410號
    鑑驗書一紙附卷可稽，從而本件被告是否曾經接觸持有該批
    由社區主委所發現之黑色皮包及其內之所有一切物品，即非
    無疑。此外本院在調查後亦查無其他確切之證據，足以證明
    被告確應負本件罪責，被告之犯行尚屬不能證明。原審以不
    能證明被告犯罪，而依刑事訴訟法第301條第1項規定，諭知
    無罪之判決，經核認事用法，並無不合，檢察官上訴意旨認
    應就被告予以論罪科刑，而指摘原判決不當，經查為無理由
    ，應予駁回。
據上論斷，應依刑事訴訟法第373條、第368條，判決如主文。
本案經檢察官乙○○到庭執行職務。
中    華    民    國    98    年     5    月    12    日
            刑事第九庭    審判長法  官  江  德  千
                                法  官  賴  妙  雲
                                法  官  許  旭  聖
以上正本證明與原本無異。
檢察官得上訴；被告不得上訴。
如不服本判決應於收受送達後10日內向本院提出上訴書狀，其未
敘述上訴之理由者，並得於提起上訴後10日內向本院補提理由書
（均須按他造當事人之人數附繕本）「切勿逕送上級法院」。
                                書記官  紀  美  鈺
中    華    民    國    98    年    5     月    12    日


司法院資訊處製作；財團法人民間司法改革基金會備份。
